【裁判字號】    89,易,1614
【裁判日期】    891222
【裁判案由】    詐欺
【裁判全文】
臺灣屏東地方法院刑事判決                        八十九年度易字第一六一四號
    公  訴  人  臺灣屏東地方法院檢察署檢察官
    被      告  甲○○○
    選任辯護人  黃黎瑩    律師
右列被告因詐欺案件，經檢察官提起公訴（八十九年度偵字第五四七九號）本院判決
如左：
    主  文
甲○○○連續意圖為自己不法之所有，以詐術使人將本人之物交付，處有期徒刑肆年
。
    事  實
一、甲○○○於民國八十六、八十七年間自任會首，向外招集如附表所示之民間互助
    會三組，詎竟意圖為自己不法之所有，並基於概括之犯意，利用會員對其信任，
    而未制作會員名單及開標時未填寫標單之機會，自八十八年間某日起，連續冒用
    如附表所示「美花」、「金蓮」、「中美」、「隨仔」、「小英」等五人及以自
    己所承受會員之名義，向會員佯稱上述之人得標，使會員陷於錯誤而分別交付金
    額不等之會款，甲○○○即以此詐欺之方法而詐取互助會款（因被告未能提出冒
    標之日期及標息，致無法計算出所詐取之互助會款總金額，惟粗略估計至少詐取
    會款達八百萬元以上）。嗣於八十八年十月六日，甲○○○即片面表示止會，經
    會員許福成、乙○○、丁○○○、戊○○○、丙○○○等人循線查悉上情，始知
    受騙。
二、案經許福成、乙○○、丁○○○、戊○○○、丙○○○訴由臺灣屏東地方法院檢
    察署檢察官偵查起訴。
    理  由
一、訊據被告甲○○○於偵查中及本院審理時，固承認冒標如附表所示「金蓮」、「
    中美」、「隨仔」、「小英」等四人名義之互助會之事實，惟仍辯稱：「美花」
    即戊○○○之互助會係向蘇美花借來標的，及因被他人倒會太多才冒標，並有與
    告訴人達成和解分期還錢云云。經查，被告上開冒標如附表所示「金蓮」、「中
    美」、「隨仔」、「小英」等四人名義之互助會詐取會款之事實，業據被告於偵
    查中及本院審理時自白屬實，核與告訴人許福成、乙○○、丁○○○、戊○○○
    、丙○○○等人於偵查中及本院審理時指訴稱確有遭冒標之情節相符，且有被告
    自承冒標之名單附於偵查卷內（詳偵查卷第九頁至第十三頁）可查，堪認被告之
    自白與事實相符。另被告雖辯稱：「美花」即戊○○○之互助會係向戊○○○借
    標云云，然此已據告訴人戊○○○於本院審理時到庭否認並供稱：「被告標後才
    向我講，事先沒有跟我講」等語明確，是被告所辯未冒標「美花」之互助會，即
    與事實不符而無可採。又被告辯稱因被他人倒會太多才冒標，惟此顯非得據為冒
    標他人互助會之合法理由；再參以被告上開自行書寫之冒標名單所載，八十六年
    八月二十日所召集之互助會死會二十九會中，被告以自己名義標取十三會及冒標
    三會，八十六年三月二十六日所召集之互助會死會二十二會，被告以自己名義標
    取十一．五會及冒標二會，八十七年十月六日所召集之互助會十四會死會，被告
    以自己名義標取十二會，被告上開所召集之互助會竟以自已名義標取及冒用他人
    名義標取會款多達半數以上，被告顯有意圖為自己不法之所有而詐取互助會款之
    惡意存在，已堪認定。另被告雖又辯稱：已與告訴人和解，然經告訴人等陳稱：
    僅還過幾百元後就沒有還等語在卷，故被告所辯已與告訴人達成和解等語，顯與
    事實不符、不足採信。事證已臻明確，被告上開意圖為自己不法之所有，冒標他
    人互助會詐取會款之犯行洵堪認定，應予依法論科。
二、核被告甲○○○所為，係犯刑法第三百三十九條第一項之詐欺取財罪。被告就上
    開多次冒標他人互助會詐取會款之犯行間，係時間緊接，手法相同，觸犯構成要
    件同一之罪名，顯係基於概括之犯意反覆為之，為連續犯，應依刑法第五十六條
    之規定論以一罪，並依法加重其刑。爰審酌被告竟趁未制作互助會員名單及開標
    時未填寫標單之機會，以自己名義及冒標他人名義之互助會款多達死會之半數以
    上（粗略估計至少詐取會款達八百萬元以上），惡性非輕，犯後雖已坦承犯行，
    然仍未與告訴人等達成和解、賠償告訴人等之損失等一切情狀，量處如主文所示
    之刑。
據上論斷，應依刑事訴訟法第二百九十九條第一項前段，刑法第五十六條、第三百三
十九條第一項，罰金罰鍰提高標準條例第一條前段，判決如主文。
本案經檢察官王光傑到庭執行職務。
中      華      民      國      八十九      年    十二    月    二十二  日
                                      臺灣屏東地方法院刑事第二庭
                                          法  官    柯盛益
右正本證明與原本無異。
對於本判決如有不服應於收受送達後十日內向本院提出上訴書狀上訴於台灣高等法院
高雄分院並按他造當事人之人數附具繕本。
                                          書記官    張福山
中      華      民      國      八十九      年    十二    月    二十二  日
附表：貨幣單位：新臺幣
┌───────┬──┬────┬──────┬────────┬────
│起迄會日期    │會數│月標金額│開標日      │被冒標會員      │自己得標
├───────┼──┼────┼──────┼────────┼────
│860820至900420│44會│一萬元  │每月二十日  │美花、金蓮、中美│14會
├───────┼──┼────┼──────┼────────┼────
│870326至901226│45會│一萬元  │每月二十六日│隨仔、小英      │11.5會
├───────┼──┼────┼──────┼────────┼────
│871006至910306│41會│一萬元  │每月六日    │無              │12會
└───────┴──┴────┴──────┴────────┴────
附錄本判決論罪科刑法條全文
刑法第三百三十九條第一項：
意圖為自己或第三人不法之所有，以詐術使人將本人或第三人之物交付者，處五年以
下有期徒刑、拘役或科或併科一千元以下罰金。


司法院資訊處製作；財團法人民間司法改革基金會備份。
